【裁判字號】    97,易,1425
【裁判日期】    970715
【裁判案由】    傷害等
【裁判全文】
臺灣板橋地方法院刑事判決              97年度易字第1425號
公  訴  人  臺灣板橋地方法院檢察署檢察官
被      告  甲○○
上  一 人
選任辯護人  周彥憑律師
被      告  乙○○
上列被告等因傷害等案件，經檢察官提起公訴（97年度偵字第
704 號），本院判決如下：
    主  文
甲○○共同傷害人之身體，處有期徒刑參月，如易科罰金，以新
臺幣壹仟元折算壹日；又以加害身體之事，恐嚇他人致生危害於
安全，處有期徒刑貳月，如易科罰金，以新臺幣壹仟元折算壹日
。應執行有期徒刑伍月，如易科罰金，以新臺幣壹仟元折算壹日
。
乙○○共同傷害人之身體，處有期徒刑貳月，如易科罰金，以新
臺幣壹仟元折算壹日。
    事  實
一、甲○○於民國96年7 月16日，因債務糾紛與與丁○○於電話
    中發生口角，竟與乙○○及姓名年籍不詳之成年男子3 人共
    同基於傷害之犯意聯絡，於同日晚間10時40分許，前往丁○○位於臺北縣中和市○○路263 巷27弄20之1 號住處，共同
    徒手毆打丁○○，致其受有背挫傷、頭部外傷併左下巴腫傷
    、軀幹之表淺損傷、磨損或擦傷及胸壁挫傷等傷害；甲○○
    復另行起意，基於恐嚇之犯意，於離去之際，以：「不要下
    樓，如果下樓，見一次打一次」之加害丁○○身體之事恐嚇
    丁○○，丁○○因而心生畏懼，致生危害於安全。
二、案經被害人丁○○訴由臺北縣政府警察局中和分局報告臺灣
    板橋地方法院檢察署檢察官偵查起訴。
    理  由
壹、程序部分：
一、按被告以外之人（包括證人、鑑定人、告訴人、被害人及共
    同被告等）於審判外之陳述雖不符刑事訴訟法第159 條之1
    至之4 等4 條之規定，而經當事人於審判程序同意作為證據
    ，法院審酌該言詞陳述或書面陳述作成時之情況，認為適當
    者，亦得為證據；當事人、代理人或辯護人於法院調查證據
    時，知有刑事訴訟法第159 條第1 項不得為證據之情形，而
    未於言詞辯論終結前聲明異議者，視為有前項之同意，同法
    第159 條之5 定有明文。立法意旨在於傳聞證據未經當事人
    之反對詰問予以核實，原則上先予排除。惟若當事人已放棄
    反對詰問權，於審判程序中表明同意該等傳聞證據可作為證
    據；或於言詞辯論終結前未聲明異議，基於尊重當事人對傳
    聞證據之處分權，及證據資料愈豐富，愈有助於真實發見之
    理念，且強化言詞辯論主義，使訴訟程序得以順暢進行，上
    開傳聞證據亦均具有證據能力。查證人甲○○於警詢中之陳
    述雖屬傳聞證據，查無符合同法第159 條之1 至之4 等前4
    條之情形，惟被告乙○○未於言詞辯論終結前對該筆錄內容
    表示異議，依上開規定，證人甲○○於警詢中之證言應具證
    據能力。
二、按被告以外之人於審判外之言詞或書面陳述，除法律有規定
    者外，不得作為證據；被告以外之人於檢察事務官、司法警
    察官或司法警察調查中所為之陳述，與審判中不符時，其先
    前之陳述具有較可信之特別情況，且為證明犯罪事實存否所
    必要者，得為證據，刑事訴訟法第159條第1項、第159條之2
    分別定有明文。查證人丁○○、戊○○、丙○○於警詢中之
    證述係屬審判外之陳述，且其等於本院審理中對於本案案發
    經過之證述，核與其等於警詢中所陳情節並無前後證述不符
    之情形存在，故其等警詢中之證詞已不具必要性，揆諸前揭
    規定，應認上開證人等於警詢中之陳述不具證據能力。
三、按被告以外之人於偵查中向檢察官所為陳述，除顯有不可信
    之情況者外，得為證據，同法第159 條之1 第2 項定有明文
    。偵查中對被告以外之人（包括證人、鑑定人、告訴人、被
    害人及共同被告等）所為之偵查筆錄，或被告以外之人向檢
    察官所提之書面陳述，性質上均屬傳聞證據。惟現階段刑事
    訴訟法規定檢察官代表國家偵查犯罪、實施公訴，依法其有
    訊問被告、證人及鑑定人之權，證人、鑑定人且須具結，而
    實務運作時，檢察官偵查中向被告以外之人所取得之陳述，
    原則上均能遵守法律規定，不致違法取供，其可信度極高，
    職是，被告以外之人前於偵查中已具結而為證述，除反對該
    項供述得具有證據能力之一方，已釋明「顯有不可信之情況
    」之理由外，不宜以該證人未能於審判中接受他造之反對詰
    問為由，即遽指該證人於偵查中之陳述不具證據能力。查證
    人丁○○、戊○○、丙○○於偵查中所為之陳述，業經具結
    ，且無證據證明有受外力干擾及影響，並無顯不可信之情況
    ，故上開證人等於偵查中向檢察官所為之證述，依前揭規定
    ，自有證據能力。
貳、實體部分：
一、訊據被告甲○○固不否認其於上揭時地傷害告訴人丁○○，
    惟矢口否認有何恐嚇犯行，辯稱：伊當日和2 名承包商及乙○○共同前往丁○○住處，欲與之談論工程款問題，但丁○○見到伊進入就作勢要毆打伊，伊才會傷害丁○○，後來因
    為乙○○等人出面勸架，伊就表示丁○○已經喝醉了，隔天
    再找丁○○談論就離開了，並沒有說「不要下樓，否則見一
    次打一次」這句話云云；訊之被告乙○○固不否認於上揭時
    地與被告甲○○共同前往告訴人住處，惟矢口否認有何傷害
    犯行，辯稱：伊因為腳有問題所以走路比較慢，被告甲○○
    先上樓找丁○○，等到伊上樓後，就見到被告甲○○和丁○○抱在一起，在旁的戊○○就出聲請伊幫忙勸架，伊乃上前
    將二人隔開，伊沒有傷害丁○○之行為云云。經查：
（一）被告2 人上揭犯行，業據證人丁○○於偵查及本院審理中
      均證稱：96年7 月16日晚間10時40分許，伊在台北縣土城
      市○○路263 巷27弄20之1 號住處與戊○○、丙○○一起
      吃飯，有人按門鈴，經丙○○應門後，被告甲○○、乙○○就進來打伊，沒多久又進來3 個人也打伊，被告甲○○
      、乙○○是以拳頭打伊，一人打一邊，沒多久又進來3 個
      人打伊；當時丙○○跑下樓求救，戊○○幫伊擋著對方；
      被告甲○○打完後，對伊說：「不要下樓，如果下樓，見
      一次打一次」，說完就離開了，伊聽到後感到很害怕；被
      告甲○○說這句話時，戊○○也有聽到等語在卷（本院卷
      第55 -58頁、97年度偵字第704 號偵查卷第83頁），經核
      與證人戊○○於本院審理中證稱：被告甲○○一進門就打
      丁○○，伊擋在蔡恆華前面，丁○○當時坐在椅子上，但
      是左右兩邊都有人在打丁○○，伊根本擋不住，對方打完
      丁○○要走時，被告甲○○有對丁○○說「不要下樓，如
      果下樓，見一次打一次」；伊有見過綽號「老六」的被告
      乙○○，對方在打丁○○時，伊有指著被告乙○○說：我
      認識你，被告乙○○就說：「妳再講我就打妳」；當時被
      告乙○○站在丁○○旁邊，也有打丁○○；對方包含被告
      甲○○大約是5 、6 個人，都有打丁○○，沒有人勸架等
      語相符（本院卷第63-66 頁），證人丙○○於本院審理中
      亦證稱：伊開門後，被告甲○○就揮拳打丁○○；戊○○
      站在丁○○旁邊護著丁○○；伊有看到對方有3 個人做打
      人動作，沒有做勸架動作等語（本院卷第62頁），衡以證
      人丁○○係遭毆打之人，證人戊○○當時站在告訴人旁邊
      ，證人戊○○、丁○○居於事件中心，對於案發時之情景
      應最為清楚且無誤認之可能，加以告訴人於當日因受有背
      挫傷、頭部外傷併左下巴腫傷、軀幹之表淺損傷、磨損或
      擦傷及胸壁挫傷等傷害，而至天主教耕莘醫院永和分院急
      診，此有該醫院診斷證明書1 份在卷可參（97年度偵字第
      704 號卷第27頁），另有現場照片3 幀在卷可佐，堪信證
      人丁○○、戊○○上開證述為真實可採，足認被告甲○○
      、乙○○確有共同傷害告訴人，且被告甲○○另有上開出
      言恐嚇之犯行。
（二）證人甲○○雖於警詢中證稱：被告乙○○有和伊一起去丁○○住處，但是只有勸架沒有動手毆打丁○○等語（上開
      偵查卷第15頁），然證人甲○○於警詢中對於與告訴人發
      生衝突之過程，係證稱：伊和丁○○在電話中發生一些口
      角，伊想要到丁○○家中解釋公事上的費用，伊就和3 名
      朋友到丁○○住處，伊按電鈴進門後，丁○○就從沙發上
      站起來想要打伊，並往伊左胸打一拳，伊就把丁○○推倒
      ，丁○○站起來拿酒瓶想打伊，伊就還手，打完後伊就說
      明天再說公司上的事，伊就離開了；是丁○○自己跌倒撞
      倒桌上的盤子等語（上開偵查卷第15、16頁），所述與證
      人丁○○、戊○○上開證述之案發經過不符，且據證人甲○○所稱其等共4 人到告訴人住處，則告訴人1 人面對被
      告甲○○等4 名男性到訪，在人單勢弱且不明白對方來意
      之情況下，豈有於被告甲○○進屋之際，立即挑釁被告甲○○而招致可能遭被告甲○○等4 人共同毆打結果之理？
      況告訴人係受有背挫傷、頭部外傷併左下巴腫傷、軀幹之
      表淺損傷、磨損或擦傷及胸壁挫傷等傷害，已如前述，以
      告訴人受傷部位眾多之結果觀之，堪信應非僅受到被告甲○○1 、2 拳之攻擊所造成，若如證人甲○○前開所述，
      與被告甲○○同去之人（包含被告乙○○）於被告甲○○
      與告訴人發生衝突後立即勸架，告訴人應不致受到上開傷
      勢。綜上，足認證人甲○○前開於警詢中之證述與事實不
      符，故難據此為被告乙○○有利之認定。
（三）證人乙○○雖於本院審理中證稱：並沒有聽到被告甲○○
      說出「不要下樓，如果下樓，見一次打一次」一語云云（
      本院卷第68頁），然證人乙○○於本院審理中證稱：伊去
      的時候沒有說話，被告甲○○和丁○○則在談投資的事等
      語（本院卷第69頁），復改證稱：伊一進門就見到被告甲○○和丁○○抱在一起，伊上前把他們二人拉開，丁○○
      有無受傷伊不清楚；伊只注意到桌上有酒菜，沒有注意菜
      盤有無掀翻等語（本院卷第69、70頁），其對於進入丁○○住處後所見情形，前後供述不一，甚且告訴人遭毆打後
      已多處受傷且背部流血，椅子上並有菜盤之碎片等情，有
      上開現場照片3 幀在卷可佐（97年度偵字第704 號偵查卷
      第28-29 頁），然證人乙○○對該明顯可見之事卻證稱「
      不清楚、沒有注意」，顯見證人乙○○於本院審理中對於
      案發經過多所隱瞞，其於本院審理中之證述顯難採信，自
      難據以為被告甲○○有利之認定，附此敘明。
（四）綜上，足認被告甲○○、乙○○確有共同傷害告訴人，且
      被告甲○○另有上開出言恐嚇之犯行，被告甲○○辯稱未
      出言恐嚇告訴人，被告乙○○辯稱未傷害告訴人云云，顯
      不可採。本案事證明確，被告2 人犯行均堪認定，應予依
      法論科。
二、核被告甲○○所為，係犯刑法第277 條第1 項之傷害罪、同
    法第305 條之恐嚇罪；被告乙○○所為，係犯刑法第277 條
    第1 項之傷害罪。被告2 人與其他3 名真實姓名年籍不詳之
    成年男子間就上開傷害犯行，有犯意聯絡及行為分擔，為共
    同正犯。被告甲○○所犯上開2 罪，犯意各別，行為互異，
    應予分論併罰。爰審酌被告甲○○有違反票據法、詐欺、賭
    博、違反麻醉藥品管理條例、偽造文書等犯罪紀錄；被告乙○○有贓物、竊盜、違反槍砲彈藥刀械管制條例等犯罪紀錄
    ，均素行不佳，有臺灣高等法院被告前案紀錄表2 份在卷可
    稽，被告甲○○僅因債務糾紛即鳩結被告乙○○等數人共同
    毆打告訴人，並出言恐嚇，對告訴人之身體及心理均造成危
    害，及被告甲○○犯罪後坦承傷害犯行，惟否認恐嚇犯行；
    被告乙○○犯罪後未坦承犯行之態度等一切情狀，分別量處
    如主文所示之刑，並均諭知易科罰金之折算標準，且就被告
    甲○○部分定其應執行之刑。
據上論斷，應依刑事訴訟法第299 條第1 項前段、第284 條之1
，刑法第28條、第277 條第1 項、第305 條、第41條第1 項前段
、第51條第5 款，刑法施行法第1 條之1 第1 項、第2 項前段，
判決如主文。
本案經檢察官陳旻源庭執行職務。
中    華    民    國    97    年    7     月    15    日
                  刑事第十三庭  法  官  俞秀美
以上正本證明與原本無異。
如不服本判決應於送達後10日內向本院提出上訴狀。
                                書記官  謝怡貞
中    華    民    國    97    年    7     月    15    日
附錄本案論罪科刑法條全文：
刑法第277條
傷害人之身體或健康者，處3 年以下有期徒刑、拘役或1 千元以
下罰金。
犯前項之罪因而致人於死者，處無期徒刑或7 年以上有期徒刑；
致重傷者，處3 年以上10年以下有期徒刑。
刑法第305條：
以加害生命、身體、自由、名譽、財產之事，恐嚇他人，致生危
害於安全者，處2年以下有期徒刑、拘役或300元以下罰金。


司法院資訊處製作；財團法人民間司法改革基金會備份。
